【裁判字號】    89,重訴,507
【裁判日期】    890706
【裁判案由】    清償借款
【裁判全文】
臺灣臺北地方法院民事判決  八十九年度重訴字第五○七號
    原      告  華僑商業銀行股份有限公司
    法定代理人  己○○
    訴訟代理人  戊○○
                庚○○
    被      告  丙○○  原住臺.
                        現應.
    被      告  甲○○  住台北市○○區○○路四段三四五巷二弄十一號七樓
                丁○○  原住台北市○○區○○路一一二巷五六弄十二號
                        現應.
                乙○○  原住同.
右當事人間請求清償借款事件，本院判決如左：
    主    文
被告應連帶給付原告新臺幣貳仟貳佰伍拾萬元，及自民國八十八年十一月六日起至清
償日止，按年息百分之玖計算之利息，並自民國八十八年十二月廿二日起至民國八十
九年六月廿一日止，按上開利率百分之十，自民國八十九年六月廿二日起至清償日止
，按上開利率百分之二十計算之違約金。
訴訟費用由被告連帶負擔。
    事    實
一、原告方面：
    (一)聲明：如主文所示。
    (二)陳述：被告乙○○於民國八十六年十一月廿四日及八十七年一月廿二日邀其餘
      被告丙○○、丁○○及甲○○為其向原告華僑商業銀行股份有限公司借款之連
      帶保證人。嗣乙○○於八十八年四月卅日向原告告借用新臺幣（下同）貳仟貳
      佰伍拾萬元，約定八十九年四月卅日清償，利息按原告基本放款利率年息百分
      之八．五三，加一．八八碼計算（即年息百分之九），遲延履行時，除仍按上
      開利息計息外，逾期在六個月以內者，按上開利率之一成，逾期六個月以上者
      ，其超逾六個月部分，按上開利率之二成加付違約金。惟乙○○自八十六年十
      一月六日起即未依約繳息，履經催討無效，今借款已屆清償期，爰依消費借貸
      及連帶保證契約關係，請求被告連帶給付貳仟貳佰伍拾萬元及其利息、違約金
      。
    (二)證據：提出借據二張、約定書四張、保證書二張、放款收回明細表二張、中華
      民國銀行商業同業公會全國聯合會八十四年二月六日全法字第０一四五號函為
      證。
二、被告方面：
    (一)被告丙○○、丁○○、乙○○未於言詞辯論期日到場，亦未提出書狀作何聲明
      或陳述。
    (二)被告甲○○部分：
      １聲明：原告之訴駁回。
      ２陳述：
        (1)甲○○於八十七年一月廿二日提供名下元普建設股份有限公司（以下簡稱
          元普公司）股票供乙○○向原告辦理「個人短期借款」貳仟伍佰萬元，因
          原告要求擔保物提供人應並為連帶保證人，為配合借款手續之完備，且李
          憲璋當時任職乙○○之公司，遂簽立保證書。乙○○當時借款之用途，係
          為繳交元普公司之現金增資股款，原告亦為代收股款機構之一，嗣該筆借
          款屆期時，乙○○因個人財務問題，無力一次全部清償，原告遂同意邱庚
          杰分期清償，先還貳佰伍拾萬元，餘款貳仟貳佰伍拾萬元於八十八年四月
          卅日以借新還舊之方式，辦理展期。
        (2)依保證書第五條約定，僅於「工商貸款」之保證，原告始可不必徵求保證
          人之同意，允許借款人分期或延期清償，但上開貳仟貳佰伍拾萬元之借款
          ，係乙○○個人投資理財之「個人貸款」，因此並無保證書第五條之適用
          。本件原告於八十八年四月卅日允許乙○○分期、延期清償債務前，並未
          徵求甲○○同意，甲○○依法免除保證責任。
        (3)一般銀行授信作業常規，在借款辦理貸款展期另簽立新借據前，皆會通知
          原告保證人，重行簽約、對保，以示願負保證責任，同時銀行以藉此檢視
          借款人之信用與償債能力，過濾不良展期貸款案件發生，降低授信風險。
          本件原告並未如此，逕以其定型化之保證書，以未定保證期間為由，刻意
          省略對保證人續保之通知，原告係專業授信機構，罔顧基本徵信手續及保
          證人權益，如此作法，顯有違銀行授信規範，與民間當舖作法又有何異，
          更有違公平交易精神，漠視客戶權益。
    理    由
一、程序方面：
    (一)本件被告丙○○、丁○○、乙○○未於言詞辯論期日到場，核無民事訴訟法第
      三百八十六條所列各款情形，應依原告之聲請，由其一造辯論而為判決。
    (二)原告起訴於違約金部分，原聲明自八十八年十二月六日起算，嗣變更自同年月
      二十二日起算，係屬減縮應受判決事項之聲明，按之民事訴訟法第二百五十五
      條第一項第三款之規定，自屬無礙，應予准許。
二、實體方面：
    (一)原告起訴主張：被告乙○○於八十六年十一月廿四日及八十七年一月廿二日邀
      其餘被告丙○○、丁○○及甲○○為其向原告借款之連帶保證人；嗣乙○○於
      八十八年四月卅日向原告告借用貳仟貳佰伍拾萬元，約定八十九年四月卅日清
      償，利息按原告基本放款利率年息百分之八．五三，加一．八八碼計算（即年
      息百分之九），遲延履行時，除仍按上開利息計息外，逾期在六個月以內者，
      按上開利率之一成，逾期六個月以上者，其超逾六個月部分，按上開利率之二
      成加付違約金；惟乙○○自八十六年十一月六日起即未依約繳息，履經催討無
      效，今借款已屆清償期，爰依消費借貸及連帶保證契約關係，請求被告連帶給
      付貳仟貳佰伍拾萬元及其利息、違約金等語。
      被告甲○○則以：其固於八十七年一月廿二日簽保證書，擔任乙○○之連帶保
      證人，惟於借款屆期時，乙○○無力償還，原告同意乙○○先清償貳佰伍拾萬
      元，餘款貳仟貳佰伍拾萬元，於八十八年四月三十日以借新還舊之方式，辦理
      展期，本件原告同意乙○○延期清償，並未經甲○○同意，甲○○依法即免除
      保證責任。又乙○○上開借款，係為繳交元普公司之現金增資股款，係屬個人
      理財，並非工商貸款，無保證書第五條不須徵求保證人同意約定之適用等語資
      為抗辯。
    (二)經查，原告起訴主張乙○○於八十六年十一月廿四日及八十七年一月廿二日邀
      其餘被告丙○○、丁○○及甲○○為其向原告借款之連帶保證人之事實，業據
      其提出借據及保證書為證，並為被告所是認，自應堪信為真實。次查，原告以
      乙○○於八十八年四月卅日向原告借款貳仟貳佰伍拾萬元，惟乙○○自八十八
      年十一月六日起即未依約繳息，現借款已屆清償期之事實，亦有其提出之八十
      八年四月卅日之借據及放款回收明細表在卷可稽，被告甲○○雖以前開情詞置
      辯。惟查，觀諸乙○○之二筆借款，一為八十七年一月廿二日所借，借款金額
      為貳仟伍佰萬元，至八十八年一月廿二日屆滿，一為八十八年四月卅日所借，
      至八十九年四月卅日屆滿，借款金額為貳仟貳佰伍拾萬元，雖然第一筆借款於
      八十八年四月卅日清償，第二筆借款則為同日所借，屬甲○○所稱之「借新還
      舊」，然該二筆借款在法律上顯屬可分之不同借款，亦即第二筆借款並非第一
      筆借款之延期清償，甲○○辯稱原告允許乙○○延期清償，並非可採。又按保
      證人與債權人約定就債權人與主債務人間所生一定債之關係範圍內之不特定債
      務，預定最高限額，由保證人保證之契約，學說上稱為最高限額保證；此種保
      證契約如定有期間，在該期間內所生約定範圍內之債務，不逾最高限額者，均
      為保證契約效力所及；如未定期間，保證契約在未經保證人依民法第七百五十
      四條規定終止或有其他消滅原因以前，所生約定範圍內之債務，亦同；故在該
      保證契約有效期間內，已發生約定範圍內之債務，縱因清償或其他事由而減少
      或消滅，該保證契約依然有效，嗣後所生約定範圍內之債務，於不逾最高限額
      者，債權人仍得請求保證人履行保證責任（最高法院七十七年度台上字第九四
      三號判例意旨參照）。本件依原告與甲○○所簽訂之保證契約，與保證乙○○
      對原告現在及將來所負之借款、票款、透支、墊款、保證及其他一切債務，以
      本金貳仟伍佰萬元為額，負連帶清償之責，此有保證書在卷可查，渠等間即屬
      上開之最高限額保證契約，按諸上揭判例意旨，甲○○自應就系爭借款與甲○○負連帶清償之責。
    (三)從而，原告依消費借貸及連帶保證契約關係，請求被告連帶給付貳仟貳佰伍拾
      萬元及主文第一項所示之利息及違約金為有理由，應予准許。
三、本件事證已臻明確，兩造其餘之攻擊防禦方法及所舉未經援用之證據，經本院斟
    酌後，經與判決結果不生影響，爰不予一一論駁。
四、據上論結，本件原告之訴為有理由，依民事訴訟法第三百八十五條第一項前段、
    第八十五條第二項，判決如主文。
中      華      民      國    八十九    年      七      月    廿六    日
                                      民事第六庭法      官  劉坤典
右為正本係照原本作成
如對本判決上訴，須於判決送達後廿日內向本院提出上訴狀
中      華      民      國    八十九    年      七      月    廿六    日
                                                法院書記官  王朝枝


司法院資訊處製作；財團法人民間司法改革基金會備份。
